【裁判字號】    96,重勞訴,10
【裁判日期】    981218
【裁判案由】    侵權行為損害賠償
【裁判全文】
臺灣板橋地方法院民事判決            96年度重勞訴字第10號
原      告  丑○○
訴訟代理人  黃勝文律師
            張逸婷律師
被      告  鷹凱工業股份有限公司
法定代理人  丁○○
被      告  丙○○○
            乙○○
            戊○○
            己○○
            甲○○
共      同
訴訟代理人  沈志成律師
複  代理人  癸○○
上列當事人間請求侵權行為損害賠償事件，經本院於民國98年11
月20日言詞辯論終結，判決如下：
    主  文
被告應連帶給付原告新臺幣壹佰捌拾玖萬肆仟零柒拾伍元，及被
告鷹凱工業股份有限公司自民國九十六年十一月二十二日起、被
告丙○○○、乙○○、己○○自民國九十七年九月二十四日起、
被告戊○○自民國九十七年十月一日起、被告甲○○自民國九十
七年九月二十五日起，均至清償日止按年息百分之五計算之利息
。
原告其餘之訴駁回。
訴訟費用由被告連帶負擔五分之一；餘由原告負擔。
本判決於原告以新臺幣陸拾參萬元為被告供擔保後，得假執行；
但被告如以新臺幣壹佰捌拾玖萬肆仟零柒拾伍元為原告預供擔保
，得免為假執行。
原告其餘假執行之聲請駁回。
    事實理由
甲、程序方面：
一、按訴狀送達後，原告不得將原訴變更或追加他訴，但有請求
    之基礎事實同一、擴張或減縮應受判決事項之聲明，或不甚
    礙被告防禦及訴訟終結之情形者，不在此限，民事訴訟法第
    255條第1項第2、3、7款分別定有明文。是基於訴訟經濟原
    則，縱被告不同意訴之變更追加，惟於法定例外情形下，亦
    得准許原告變更追加之。
二、本件原告原起訴主張被告鷹凱工業股份有限公司（下稱鷹凱
    公司）及丁○○2人，應連帶給付原告新臺幣（下同）8,715
    ,902元及利息，嗣於民國97年4月14日本院言詞辯論期日當
    庭變更減縮其聲明為該被告2人應連帶給付8,715,462元及利
    息（見本院卷一第39頁），此為減縮應受判決事項之聲明；
    又分別於97年7月18日及8月25日以書狀為訴之追加變更，主
    張本件事故發生當時（即95年8月2日），被告鷹凱公司之法
    定代理人為訴外人王銘石並非丁○○，惟王銘石已於96年7
    月30日死亡，故追加王銘石之繼承人丙○○○、乙○○、戊○○、己○○及甲○○為本案之被告。經核原告前揭所為追
    加被告及變更訴之聲明之主張，其基礎事實仍係以原告因本
    件事故發生而受有損害等情為據，在社會生活上可認為相關
    連，且就原請求之訴訟及證據資料，於審理程序進行在相當
    程度內具有其一體性，對於被告防禦及訴訟終結亦無重大不
    利益，基於訴訟經濟應認兩者具有同一性，雖被告就此表示
    不同意（見本院卷一第192頁），然揆諸前揭法條規定，仍
    應准許原告前揭所為訴之追加與變更。
三、又原告於判決確定前，得撤回訴之全部或一部。但被告已為
    本案之言詞辯論者，應得其同意；訴經撤回者，視同未起訴
    ，亦為民事訴訟法第262條第1項、第263條第1項前段所明定
    。經查，原告另於97年8月11日本院言詞辯論期日當庭撤回
    對於被告丁○○之訴訟，經被告於該期日表示同意原告之撤
    回（見本院卷一第192頁），是依前揭法條規定，原告對於
    被告丁○○之訴訟部分視同未起訴，併此敘明。
乙、實體方面：
壹、原告之主張：
一、原告自92年12月25日起受僱於被告鷹凱公司，擔任沖床機械
    操作職務。95年8月2日凌晨12時許，原告於被告鷹凱公司位
    於台北縣新莊市○○路481號之工廠加班操作沖床機械（下
    稱系爭機台）時，因系爭機台老舊、電線短路，於原告未啟
    動機台之情況下竟自行啟動運作，以切割鋁合金之器具執行
    切割，致原告閃避不及，受有右手第2指壓傷合併中位指骨
    以上外傷性截斷肢、左手第2指壓傷合併近位指骨以上外傷
    性截肢、左手第3指皮膚缺損、左手第4指中位指骨以上外傷
    性截斷及左手第5指遠位指骨以上外傷性截斷等傷害。按：
  (一)被告鷹凱公司為原告之雇主，而原告所操作之系爭機台係屬
    勞工安全衛生法施行細則第7條第1款所定「動力衝剪機械」
    ，被告鷹凱公司明知雇主對於防止機械、器具、設備等引起
    之危害應有符合標準之必要安全衛生設備，即應有符合「機
    械器具防護標準」之必要安全衛生設備，對於從事動力衝剪
    機械之作業機台上，應採取適當之防範措施及安全設備，並
    使勞工確實使用，以防止傷害之發生，卻違反上開勞工安全
    法令而未設置合格之安全護圍或安全裝置，致原告在未啟動
    系爭機台時，該機台自行啟動，致原告雙手受有上揭外傷性
    截肢之嚴重傷害，被告鷹凱公司已違反勞動基準法、職業災
    害勞工保護法、勞工安全衛生法第5條、勞工安全衛生設施
    規則第7條、機械器具防護標準第9至13條、第15條及第19條
    之規定，此等規定應屬保護他人之法律。
  (二)本件事故發生時，被告鷹凱公司之法定代理人為王銘石，王
    銘石違反上開勞工安全衛生法令，致原告受有上揭傷害，自
    應依民法第184條、第191條之3、第193、195條及公司法第2
    3條第2項規定，與被告鷹凱公司連帶負損害賠償責任，惟王
    銘石已於事故發生後之96年7月30日死亡，故其損害賠償之
    責任，自應由其繼承人即被告丙○○○、乙○○、戊○○、
    己○○、甲○○等人共同繼承，與被告鷹凱公司負連帶賠償
    責任。
二、又按受僱人服勞務，其生命、身體、健康有受危害之虞者，
    僱用人應按其情形為必要之預防，民法第483條之1定有明文
    。本件被告鷹凱公司不履行僱用人必要之預防義務，導致原
    告受有肢體重殘，此係不完全給付，自應依民法第227條及
    第227條之1之規定，對原告負債務不履行之財產上及非財產
    上損害賠償責任。
三、原告請求被告賠償8,715,462元，其項目及金額計算如下：
  (一)醫療費用3,790 元：
    原告自本件事故發生後，共計支出醫療費用3,790 元，其他
    醫療費用已由被告預先支付，其餘尚有門診等費用共計3,79
    0元，由原告自費負擔。
  (二)復健費用及整型手術費用預估500,000 元：
    原告因本件職業災害導致前揭斷指之重傷害，醫囑指示未來
    仍需積極復健治療，並建議原告可自足部腳指處切下一部分
    骨頭，進行手術接至手指斷指處，其陸續之復健費用及整形
    手術費用，暫先請求500,000 元。
  (三)減少勞動能力5,211,672 元：
  1.原告之殘廢程度，業經勞工保險局認定為勞工保險條例第53
    條附表二之第8級殘廢，喪失61.52％勞動能力；又原告於受
    傷前之月薪為33,000元，年收入為396,000元，其出生日期
    為71年6月23日，而本件事故發生日為95年8月2日，自95年8
    月2日起算至原告60歲（131年6月23日）之退休年齡，尚有3
    5年10月又20天，共計430個勞動月又20個勞動天。
  2.原告減少勞動能力之損害額計算式如下：
  (1)396,000元（年收入）×61.52％（減少勞動能力比率）×20
    .00000000（35年依霍夫曼計算式）＝5,007,303元。
  (2)33,000元（月收入）×10（10個月）×61.52％（減少勞動
    能力比率）＋33,000元×20/30（20天）×61.52％（減少勞
    動能力比率）＝204,369元。
  (3)小計：5,007,303元+204,369元＝5,211,672元。
  (四)精神上之損害賠償3,000,000 元。
    原告因本件事故發生後，歷經兩次手術及數次復健治療，身
    心遭受重創，目前雙手手指有四指遭截斷，此係永難復原之
    重大傷害，原告年紀僅20幾歲，退伍後即到被告鷹凱公司上
    班，平時上班時間為早上8 點至下午4 點，但經常加班至半
    夜12點，甚至加班至隔日凌晨8 點，中間未曾休息，而本件
    事故發生當日亦係加班至凌晨12點時，超時工作不曾懈怠，
    且平常工作時中午亦沒有休息時間，全體員工均邊工作邊吃
    便當；然被告竟枉顧法令使原告曝露於如此危險之工作場所
    ，於事故發生後甚且洗掉事故發生處錄影影像資料，原告多
    次向被告請求賠償，被告均置之不理，甚至於原告重返被告
    公司工作後給予原告不平等之歧視待遇，其他員工中秋節獎
    金均有1,000元，唯獨原告只有500元；原告正值人生黃金時
    期，然因被告違反法令之行為，導致原告遭截斷四指，日常
    生活如騎機車、使用滑鼠、敲打電腦鍵盤、手握方向盤等均
    十分不便甚且難以進行，將來原告找工作之困難度亦可想而
    知，且被告空言渠已領取勞工保險之殘廢給付、故被告已不
    需對原告負任何賠償責任云云，造成原告心理上二度受創，
    爰請求被告連帶給付原告3,000,000 元之精神賠償金，以資
    慰藉。
  (五)綜上合計，被告應連帶給付原告8,715,462元。
四、對於被告抗辯之陳述：
  (一)有關被告抗辯原告就事故之發生與有過失部分：
    系爭機台於本件事故發生時，遭被告鷹凱公司設定為固定模
    式，且當時被告鷹凱公司並未備有長鐵條或長夾供作業員使
    用，原告於撥除屑料難以避免用手輔助；退而言之，縱認原
    告於作業過程中無須將手伸入系爭機台之危險界限（原告否
    認），然而苟被告鷹凱公司確實作好保養檢修機台之預防措
    施，並設有符合上開機械器具防護標準之安全裝置，原告之
    手指亦不致因機台故障而遭壓盤截斷。凡動力衝剪機械器具
    ，危險性均相當高，是以勞工安全衛生法及機械器具防護標
    準才會課以事業單位應設置完備且合格之安全護圍或安全裝
    置，以防免意外發生。
  (二)有關被告抗辯原告請求其勞動能力減損5,211,672元部分：
    縱被告鷹凱公司現仍僱用原告工作，然原告所喪失之勞動能
    力非僅職業工作能力，尚及於日常生活之不便，且被告鷹凱
    公司無法保證可僱用原告至60歲退休。
  (三)有關被告抗辯原告自勞工保險局所領取之「殘廢給付」及「
    傷病給付」，應自被告賠償金額中抵扣之部分：
    按勞動基準法第59條第1項但書規定，得抵充勞保給付者，
    僅限於「已由雇主支付費用者」，是以，被告應舉證證明原
    告所領取之勞保給付，其保費均由被告鷹凱公司所支付。又
    依勞工保險條例第15條第1款之規定，被告鷹凱公司應負擔
    原告之全額職業災害保險費，惟此乃法規應然面之規範，被
    告仍應就其為原告支付全額之職業災害勞工保險費乙節，負
    舉證責任。
五、綜上，並聲明求為判決：
  1.被告應連帶給付原告8,715,462元，及自起訴狀繕本送達翌
    日起至清償日止，按年息百分之5計算之利息。
  2.訴訟費用由被告等負擔。
  3.願供擔保請准宣告假執行。
貳、被告之抗辯：
    被告則聲明求為判決：一、原告之訴及假執行之聲請均駁回
    ；二、訴訟費用由原告負擔；三、如受不利判決，願供擔保
    請准宣告免為假執行。並以下列陳詞資為抗辯：
一、系爭沖床機之設置是符合機械器具防護標準之規定，理由如
    下：
  (一)按被告鷹凱公司之沖床機操作步驟，依序為：沖床機底座
    與沖床機本體分離，位於操作員正前方；操作員將金屬料
    件置放於沖床機底座上；雙手同時按下兩顆綠色啟動鈕；
    底座向前移動進入沖床機本體下方；沖床機器本體上方
    機座往下與底座結合，壓製料件；壓製料件後，沖床機底
    座自動自沖床機本體下方退出；當數次壓製料件後，會有
    大塊料屑夾於機械本體上，此時以一長鐵條將其撥除。故在
    操作過程中原告之身體及手皆遠離系爭機台本體，實際上根
    本不可能遭機器壓傷。又系爭機台前側為金屬料件出入口，
    客觀上，並無法裝置安全護圍，故沖床機設計底座與本體分
    離，使操作員遠離危險範圍，再以四顆安全鈕控制沖床機運
    作之設計，以代替安全護圍設置，此應已符合機械器具防護
    標準第9條但書有關設有使滑塊或刃物不致危及勞工之規定
    。
  (二)再所謂安全裝置，依上開機械器具防護標準第12條規定共分
    4 種，即防護式安全裝置、雙手操作式安全裝置、感應式安
    全設置及拉開式或掃除式安全裝置。而系爭機台之設計如下
    ：底座之設計：為移動式裝置，使操作員遠離機械本體操
    作沖床機，避免接近油壓沖床機器；安全鈕之設計：操作
    員左右方各有二顆按鈕，內側為綠色啟動鈕，外側為紅色停
    止鈕。若僅按任何一邊綠色啟動鈕，沖床機是無法運作的，
    必須同時按下兩邊綠色按鈕，沖床機才會運作。而紅色停止
    鈕為緊急制動裝置，能於緊急時立即遮斷動力並與制動系統
    連動，快速停止機械之運轉；四根安全防護柱：沖床機本
    體有四根防護支柱，柱與柱間距狹小，乃在避免身體滑入。
    上述三種設計，不惟足使操作員於沖床機動作時，遠離沖床
    機之危險範圍，並有安全按鈕控制沖床機之運作且亦符合上
    開機械器具防護標準第12條第1款規定之防護式安全裝置無
    疑，原告前揭所指，顯係刻意忽略機械器具防護標準第9條
    第1項但書及第2項之例外規定，殊不足採。
二、行政院勞工委員會北區勞動檢查所於95年11月30日所為之查
    核結果不合理：
  (一)系爭機台不屬中央主管機關所指定之危險性機械設備：
    系爭機台前側為金屬料件出入口，客觀上，並無法裝置安全
    護圍，且該機台確已依規定設置雙手操作式安全裝置，已如
    前述，是行政院勞工委員會北區勞動檢查所於95年11月30日
    至被告公司實施檢查時，未詳酌系爭機台之構造、特性及運
    作方式即貿然認定被告公司之沖床機具未設置安全護圍及安
    全裝置而應予改善，其檢查結果自難作為認定系爭機台之設
    置有無欠缺之依據。又所謂中央主管機關指定具有危險性之
    機械或設備，係指依危險性機械及設備安全檢查規則第3條
    及第4條之規定所指定之危險性機械及設備，而前揭規定並
    未包括本件系爭機台，顯見原告之主張，實係任意比附援引
    ，不可採信。
  (二)系爭機台設定為固定式運作方式時不得設置安全護圍或光電
    感應式安全裝置：
    系爭機台前方係為金屬料件之進入口，無論該機台係設定為
    移動式或固定式運作模式，皆無法在入口處設置安全護圍或
    光電式安全裝置以阻擋操作員之雙手伸入衝剪機械中，否則
    系爭機台根本無法順利運作，故原告主張系爭機台設定為固
    定模式時一定可設安全護圍或光電式安全裝置乙節，顯無理
    由，不足採信。
  (三)本件事故之發生與安全裝置之設置間並無相當因果關係：
    系爭機台雖因構造及運作方式而無法設置光電感應式安全裝
    置，惟被告公司確已依法設置合格之防護式安全裝置，且具
    有符合標準之必要安全衛生設備，並無使勞工發生危險之虞
    ，又查本件事故係於原告按下啟動按鈕裁剪金屬料件完成後
    ，原告將雙手伸入沖剪機械危險活動範圍中清除金屬料屑時
    始發生，故本件事故之發生根本與系爭機台之綠色啟動按鈕
    即雙手操作式安全裝置是否有完全之作用無關。此外，原告
    倘確實按照前述沖床機正確操作方式，則其身體及手指必然
    遠離沖床機之危險範圍，斷不可能會發生手指受傷意外，故
    原告之受傷與安全裝置之設置間，並無相當因果關係存在而
    無疑。
  (四)系爭機台之設置並無違反勞工安全衛生設施規則第43條第1
    項及第45條機械器具防護標準等規定，理由如下：
  1.系爭機台並無原告所指轉軸、齒輪、帶輪等部分危害勞工安
    全，並非上開勞工安全衛生設施規則第43條第1項所指之機
    械；又系爭機台前側左右各一顆紅色停止鈕為明顯之緊急制
    動裝置，能於緊急時立即遮斷動力並與制動系統連動，快速
    停止機械之運轉，自符合勞工安全衛生設施規則第45條之規
    定無疑。此外，系爭機台以活動式底座設計，目的在於使操
    作員於操作沖床機時之身體及手能確實遠離危險範圍而不會
    發生意外事故，足證系爭機台之安全裝置，符合機械器具防
    護標準第9條及第12條規定之標準，已如前述，並無違背法
    令之處。
  2.另原告於被告公司已工作多時，對於機械之正確操作方式知
    之甚詳，倘原告能確實依正確操作方法操作系爭機台，則其
    身體及手指必然遠離沖床機危險範圍，決不可能會發生手指
    受傷之意外，是被告公司對於損害之發生已為必要之防護，
    並無過失可言，原告之主張顯屬無據。
三、被告公司並無為增加產量而將系爭機台設定為固定式運作模
    式，並因此致原告受傷，理由如下：
  (一)系爭機台雖可設定為固定式及移動式兩種運作模式，惟被告
    公司一向責令員工於操作系爭機台時應將該機台設定為移動
    式之運作模式裁剪金屬料件，否則，被告公司僅須購置固定
    式之沖床機即可，何須購置兼具固定式及移動式兩種功能且
    價格較昂貴之系爭機台？又被告公司從未因欲製造更多成品
    而將系爭機台設定為固定式之運作模式（若有，請原告舉證
    ），原告上揭關此所言顯與事實不符，被告鄭重否認之。
  (二)原告操作系爭機台裁製料號為00000000之成品時所使用之金
    屬料件，係由系爭機台旁250C噸之壓鑄機所製成，該壓鑄機
    生產一個金屬料件之速度約為45秒左右，而系爭機台設定為
    移動式模式時，從操作者拿取金屬料件置於機具底座上至衝
    剪完成底座退出止僅須不到10秒之時間，亦即移動式運作模
    式裁製成品之速度遠快於壓鑄機生產金屬料件之速度，若此
    ，被告公司何須為提高生產效率而將系爭機台設定為固定式
    運作模式？況移動式運作模式與固定式運作模式產製成品之
    速度根本相差無幾。從而縱使本件事故發生時，系爭機台確
    係設定為固定式操作模式，亦係因原告為求一時便利罔顧公
    司規定所擅自設定，而非被告公司所為。
  (三)另原告主張因系爭機台設定為固定模式，原告須將手伸入機
    台作業，而導致手指遭截斷，且現在被告工廠員工作業流程
    也都是以手伸入機台之方式操作乙節，經查，不論係固定式
    或移動式之操作方式，操作者之雙手或身體其他部位根本不
    須伸入由四個圓柱所構成之油壓衝剪器具運作時之危險活動
    範圍中，蓋因金屬料件前端有一長約10公分之突出握把，操
    作者手持該握把將金屬料件置於機台底座上時，其手距離4
    個衝剪圓柱之活動範圍尚約有10餘公分，故縱使系爭機台係
    設定為固定式之運作模式，原告之雙手手指亦不可能於將金
    屬料件置於機台底座上時遭截斷。另查原告已自承其係為清
    除金屬料屑而將手直接伸入衝剪機械中，致遭突然下降之機
    械壓傷雙手手指，根本非因放置金屬料件於系爭機台底座上
    時發生事故，是本件事故之發生實係因原告為圖一時便利未
    遵守規定而逕以手伸入衝剪圓柱危險活動範圍內所致，殊與
    被告公司無關。
四、系爭機台並非因機台老舊電線短路而自動向下切壓，致截斷
    原告之手指；倘是，亦不可歸責於被告公司，理由如下：
  (一)系爭機台係被告公司於92年10月3日向訴外人豐益鐵工廠所
    購置之新機器，距離事發時僅約2年餘，該機器之功能及運
    作向來正常，根本不可能發生機械老舊致電線短路之情形（
    若有，請原告舉證）。又系爭機台如確有原告所指稱電線短
    路自行向下切壓金屬料件之情形發生，訴外人壬○○（即事
    故發生當時之前後輪班人員）當無不知之理，然訴外人壬○○於輪班操作系爭機台時，並未發現該機台有故障或其他不
    良情形存在，足證系爭機台功能確係正常而無疑。
  (二)另依訴外人卯○○（即被告公司壓鑄課組長）於96年2月12
    日本件刑案部分偵訊時證稱：「檢察官問：工作內容？卯○○答：負責操作監督過程及維修機器。」、「檢察官問：機
    器多久檢查一次？卯○○答：有分周保養及月保養，保養有
    問題自己先處理，不行就找課長子○○，若課長不能處理就
    找廠商。」等語、訴外人子○○（即被告公司壓鑄課課長）
    於同日證稱：「檢察官問：機器檢修誰負責？子○○答：大
    部分是組長，有開的話每天都會去看，有壞都是組長自己修
    ，它不行修就找我，我會先修，不行就找委外廠商處理。」
    、「檢察官問：多久檢查機器一次？子○○答：每天都檢查
    ，如果機器壞掉就不能動。」等語觀之，可知被告公司平時
    對系爭機台均按時保養及檢查，對於防止損害之發生已盡相
    當之注意，是縱該機台於事發當時確有電線短路自動向下切
    壓之情事發生，亦係機器本身之性能及正常耗損所導致不可
    預期之意外事故，而顯然難以事先防範，當不得歸責於被告
    公司。況倘原告未將手伸入沖剪機械中清理金屬料屑，亦不
    致因系爭機台自動向下切壓而受傷，從而原告就本件事故之
    發生自有疏未注意之重大過失而無疑。
五、被告公司曾告知員工操作系爭機台時應注意之事項，並要求
    員工不得直接將手伸入沖床機裁剪機械內清除金屬料屑，理
    由如下：
  (一)操作員在系爭機台清理附夾於油壓衝剪上部之金屬料屑時，
    應以金屬鋼條自油壓衝剪前側撥除金屬料屑，或以手從機具
    外側繞至該油壓衝剪後方處握住料屑尾端之浪板將之移除，
    而不得將雙手直接伸入衝剪機械中清除料屑，此一操作注意
    事項，業經被告鷹凱公司管理人員妥為告知，且原告於事發
    前已在被告公司操作系爭機台長達2、3年之久，當無不知之
    理，故倘原告依循該油壓沖床正確之操作步驟，根本不可能
    發生本案意外事故。
  (二)又由訴外人辛○○（即被告公司員工）於96年2月12日本件
    刑案部分偵訊時證稱：「檢察官問：有無工作訓練？辛○○
    答：組長會教，……。」、「檢察官問：手會伸入是組長事
    先就有說？辛○○答：組長廠長看到會唸不要伸進去會危險
    ，但我們都還是如此作。」等語、訴外人寅○○（即被告公
    司員工）於同日偵訊時證稱：「檢察官問：有無說過不可以
    伸手入內？寅○○答：有，來時課長、組長有說過手不行伸
    入，要用東西去清，但是看大家作，都還是用手。」、「檢
    察官問：組長及課長見你們用手有無阻止？寅○○答：會唸
    一下，沒有其他處罰。」等語、訴外人卯○○於同日偵訊時
    證稱：「檢察官問：作業員進來教育訓練誰負責？卯○○答
    ：我跟課長，及另一位組長呂中正，以口頭教導，正式操作
    時會在旁。」、「檢察官問：有無跟作業員說不能將手伸入
    機器內？卯○○答：有，我去督導，但我無權限，我會跟課
    長反應，……。」等語、訴外人子○○於同日偵訊時證稱：
    「檢察官問：作業員進工廠有無訓練：子○○答：由組長教
    機台操作。」、「檢察官問：有無教安全訓練？子○○答：
    有交代組長要教。」等語觀之，被告公司確有告知員工操作
    系爭機台時應注意之事項，且確已一再要求不得直接將手伸
    入沖床機裁剪機械內清除金屬料屑，故原告指稱被告公司從
    未教導其如何清除金屬料屑乙節，顯與事實不符。洵此，被
    告為圖便利未遵守規定而逕以雙手伸入衝剪圓柱危險活動範
    圍內，致發生本件意外事故，顯然不可歸責於被告公司，從
    而原告請求被告公司賠償其因本件事故所受損害，洵無理由
    ，當無可採。
  (三)另一般工廠所使用之衝剪機械皆有一定之危險存在，雇主縱
    應善盡管理監督之責以防止危害之發生，惟員工於操作類似
    危險機械時，為自身之安全起見亦應負有一定之注意義務，
    否則再安全之機具亦無法防免危害之發生。洵此，縱使原告
    所言被告公司從未教導其如何清理金屬料屑乙事屬實，然因
    系爭機台4個衝剪圓柱間尚有一定之間隔，金屬料屑附夾於
    其上時，除該衝剪圓柱後方有一突出之浪板可供操作者持以
    移除而不會將手介入危險動作範圍內以外，衝剪圓柱間隔間
    亦有附夾之金屬料屑突出於圓柱前方處可供操作者從該處撥
    除金屬料屑，故倘原告逕以雙手從衝剪圓柱前方清除金屬料
    屑，亦應自衝剪圓柱之間隔處撥除該料屑而不要將手置於衝
    剪圓柱活動範圍內。本件原告操作系爭沖床機已有多年，對
    該沖床機之性能及危險知之甚詳，操作時本應妥為注意自身
    安全，惟原告清除金屬料屑時疏未注意而逕將手置於衝剪圓
    柱之危險活動範圍內，致遭系爭機台截斷手指，此實難以歸
    責於被告公司，而責令被告公司負損害賠償責任而無疑。
六、被告無須負損害賠償責任：
  (一)被告不須依民法第184條、第191條之3、第193條、第195條
    等相關規定負損害賠償責任，理由如下：
    系爭機台之設置應已符合相關法令之規定，且縱使該機台之
    雙手操作式安全裝置確有缺損之情形存在，亦與本件事故之
    發生無相當因果關係，已如前述。是本件事故之發生，係因
    原告未遵守規定逕將雙手伸入沖剪機械危險動作範圍中清理
    金屬料屑所致，實與被告無關。退萬步言，倘認系爭機台於
    事發時確有電線短路自動向下切壓之情事發生，惟因被告公
    司平時即對系爭機台按時保養及檢查，對於防止損害之發生
    已盡相當之注意，故該機台所發生前揭故障情形，實係機器
    本身之性能及正常耗損所導致不可預期之意外事故，此實為
    被告公司所難以事先防範，當無過失可言。原告主張被告應
    負侵權行為損害賠償責任，顯無理由，殊無可採。
  (二)被告不須依民法第227條、第227條之1及第483條之1之規定
    ，負債務不履行損害賠償責任，理由如下：
    被告公司就系爭機台所可能造成之危害已為必要之預防，本
    件事故之發生應係原告未遵守規定逕將雙手伸入沖剪機械危
    險動作範圍中清理金屬料屑所致，已如前述，故原告主張被
    告應負債務不履行之損害賠償責任，實無理由，自無可採。
七、原告請求損害賠償之金額並無理由：
  (一)原告請求復健費用及整形手術費500,000元部分，並無理由
    ：
    依原告提出之95年11月10日馬偕紀念醫院乙種診斷證明書所
    示，僅載明需積極復健，並無建議進行整形手術等語；前揭
    診斷書無法證明原告將來有作整形手術之必要，且亦無法說
    明其復健及整形手術費至少需500,000 元，是原告關此所為
    主張，顯屬無據，不足採信。
  (二)原告主張其所受傷害屬第8級殘廢，喪失勞動能力61.52％，
    其損害以月薪33,000元為基準，自95年8月2日事發時起計算
    ，請求減少勞動能力之損害共計5,211,672元部分，並無理
    由：
    按原告僅提出勞工保險局對於殘廢給付之認定，並無其他證
    據可資證明原告受有第8級殘廢，尚不能認定原告確受有第8
    級殘廢，況第8級殘廢何以喪失勞動能力61.52％，原告亦未
    舉證以實其說，其主張自無可採。又被告公司於95年8月2日
    發生事故後至今，仍照常給付原告薪資，原告並無任何薪資
    之減損，從而原告並無受有勞動能力減少之損害，是原告之
    主張，殊不足採。
  (三)原告已請領之職業傷病給付、殘廢給付及工資補償，被告公
    司自得於原告受領之賠償金額中扣除之：
    原告業向勞工保險局分別請領第8 級之職業傷病殘廢給付43
    0,218 元及86,999元之職業傷病給付，且被告公司自原告於
    95年8 月2 日受傷後至其於96年6 月25日上班為止，仍照常
    每月給付薪資33,000元，是依勞動基準法第60條之規定，被
    告公司除得自原告已請領殘廢給付及傷病給付共517,217 元
    之款項與其所受損害額相抵充外，其於前揭未上班期間所領
    之薪資共353,100元之款項（計算式：33,000元×10月＋33,
    000 元×21/30日＝353,100元），被告公司亦得主張扣除之
    。
  (四)原告請求3,000,000元之精神慰撫金部分，實屬過高：
    被告並無賠償義務，已如前述，且系爭機台之設置亦已符合
    相關規定，被告對於防止損害之發生實已善盡注意義務，且
    本件事故之發生係因原告未遵守規定所致，實難完全歸責於
    被告，是原告請求3,000,000元之精神慰撫金確屬過高。
八、本件事故之發生，原告與有過失，理由如下：
    原告至被告公司工作已有數年，對於系爭機台之操作方式亦
    知之甚稔，倘原告依正確步驟操作系爭機台，依常理斷不可
    能發生本件職災事故，是被告確無過失，已如前述；倘仍認
    被告涉有過失，然因原告未依規定操作機器亦存有重大之過
    失，茲請依法減輕被告責任至百分之10。
參、兩造不爭執事項：
一、原告自92年12月25日起受僱於被告鷹凱公司，擔任沖床機械
    操作之職務，於95年8月2日凌晨12時許，操作系爭機台時其
    雙手手指遭該機台壓盤截斷，致其受有右手第2指壓傷合併
    中位指骨以上外傷性截斷肢、左手第2指壓傷合併近位指骨
    以上外傷性截肢、左手第3指皮膚缺損、左手第4指中位指骨
    以上外傷性截斷及左手第5指遠位指骨以上外傷性截斷等傷
    害。
二、系爭機台於本件事故發生時，並未另行設置符合機械器具防
    護標準第9條第1項及第12條第3款所規範之安全護圍及光電
    感應式安全裝置。
三、原告於本件事故發生時，受僱於被告鷹凱公司之平均月薪為
    33,000元。
四、原告因本件事故之發生，自勞工保險局領有「殘廢給付」43
    0,218元及「傷病給付」86,999元。
五、本件事故發生後，被告鷹凱公司曾給付原告醫療費用70,000
    元，而被告並不主張扺銷之。
肆、法院之判斷：
一、按「當事人主張有利於己之事實者，就其事實有舉證之責任
    ，但法律別有規定或依其情形顯失公平者，不在此限。」，
    民事訴訟法第277條定有明文；又「勞工因職業災害所致之
    損害，雇主應負賠償責任，但雇主能證明無過失者，不在此
    限。」，亦為職業災害勞工保護法第7條所明定，則就舉證
    責任之分配言，此乃前揭民事訴訟法第277條所定之法律別
    有規定之情形，使主張免負職業災害所致損害賠償責任之雇
    主應自負舉證責任，屬於舉證責任倒置之特別規定；是以，
    在一般侵權行為損害賠償事件中，請求人除應舉證證明被請
    求人有侵權行為之事實外，並應就其因被請求人之侵權行為
    受有損害，及被請求人就該請求人所受之損害應負賠償責任
    之事實負舉證責任，然於遭受職業災害之勞工，於其主張因
    遭受職業災害而受有損害時，就其所負之舉證責任範圍，固
    應舉證證明職業災害發生及其因遭受該職業災害受有損害之
    事實，惟就雇主是否應負損害賠償責任之事實，依前揭法條
    規定，雇主主張其免就勞工因遭受職業災害所受損害免負損
    害賠償責任者，應就其對於勞工所遭受之職業災害之發生並
    無過失之事實，負舉證證明之責任，但關於損害之範圍及請
    求之數額等事實，仍應由請求賠償之勞工負其舉證之責任，
    乃屬當然，合先敘明。
二、原告主張其自92年12月25日起受僱於被告鷹凱公司，擔任沖
    床機械操作之職務，於95年8月2日凌晨12時許，操作系爭機
    台時其雙手手指遭該機台壓盤截斷，致其受有右手第2指壓
    傷合併中位指骨以上外傷性截斷肢、左手第2指壓傷合併近
    位指骨以上外傷性截肢、左手第3指皮膚缺損、左手第4指中
    位指骨以上外傷性截斷及左手第5指遠位指骨以上外傷性截
    斷等傷害等情，業據其提出馬偕紀念醫院乙種診斷證明書、
    勞工保險局職業傷病殘廢給付核定通知書皆影本各1份及照
    片6幀為證（見本院三重簡易庭96年度重勞調字第58號調解
    卷宗第20頁至第23頁、第34頁，以下簡稱調解卷），且為被
    告所不爭執，自堪信為真實。則原告主張其因遭受職業災害
    而受有傷害之事實自堪採信。
三、原告主張其受僱於被告鷹凱公司，而被告違反勞動基準法、
    職業災害勞工保護法、勞工安全衛生法、勞工安全衛生設施
    規則及機械器具防護標準等保護他人之法律，未提供設置安
    全護圍及光電感應式安全裝置等設備，且未確實作好保養檢
    修系爭機台，致使原告在未啟動系爭機台時發生故障而遭受
    嚴重之斷指傷害，依民法第184條、第191條之3、第193條、
    第195條、第483條之1、第227條及、第227 條之1及公司法
    第23條第2項規定，被告應負連帶損害賠償責任等語，則為
    被告所否認，並抗辯系爭機台前側為金屬料件出入口，客觀
    上無法裝置安全護圍及光電感應式安全裝置等設備，且該機
    台確已設置合格之雙手操作式安全裝置，已符合勞工安全衛
    生設施規則及機械器具防護標準等規定，純係原告未依正確
    操作方式即以長鐵條將料屑撥除，而擅將雙手伸入該機台內
    清除料屑，始導致本件事故發生，且被告鷹凱公司所有之系
    爭沖床機之設置符合機械器具防護標準之規定，並無違反勞
    工安全衛生設施規則第43條第1項及第45條機械器具防護標
    準等規定，是被告就本件損害發生自無過失等語。則依照前
    揭舉證責任分配之原則，被告自應就上開免負損害賠償責任
    之事實，負舉證之責。經查：
甲、原告主張被告應負損害賠償責任，為有理由：
  (一)按「因故意或過失，不法侵害他人之權利者，負損害賠償責
    任。故意以背於善良風俗之方法，加損害於他人者亦同。」
    、「違反保護他人之法律，致生損害於他人者，負賠償責任
    。但能證明其行為無過失者，不在此限。」，民法第184 條
    第1項、第2項分別定有明文；次按「公司負責人對於公司業
    務之執行，如有違反法令致他人受有損害時，對他人應與公
    司負連帶賠償之責。」，公司法第23條第2項定有明文；又
    按「受僱人服勞務，其生命、身體、健康有受危害之虞者，
    僱用人應按其情形為必要之預防。」，亦為民法第483條之1
    所明定；前開公司法有關公司侵權行為能力之規定，公司負
    責人代表公司執行公司業務，為公司代表機關之行為，若構
    成侵權行為，即屬公司本身之侵權行為，被害人得依民法第
    184條第2項規定請求公司損害賠償（最高法院84年度台上字
    第1532號、96年度台上字第2621號、96年度台上字第14 57
    號裁判意旨參照）。又民法第184條第2項規定所謂「保護他
    人之法律」，係指保護個人權益之法律、習慣法、命令、規
    章等。而勞工安全衛生法之目的即是為防止職業災害及保障
    勞工安全與健康，勞工安全衛生法第1條規定甚明。
  (二)次按雇主對防止機械、器具、設備等引起之危害之事項應有
    符合標準之必要安全衛生設備，雇主不得設置不符中央主管
    機關所定防護標準之機械、器具，供勞工使用，而雇主設置
    動力衝剪機械，應符合中央主管機關所定之防護標準，亦為
    勞工安全衛生法第5條第1項第1款、第6條第1項及該法施行
    細則第7條第1項分別規定甚明；又依行政院勞工委員會於98
    年5月13日修正前訂頒之機械器具防護標準（下稱防護標準
    ，於98年5月13日修正後稱機械器具安全防護標準）第9條規
    定：「衝剪機械應設安全護圍等設備，其性能以不使勞工身
    體之一部介入滑塊或刃物動作範圍之危險界限為度。」同標
    準第10條第1項第1款規定：「前條衝剪機械具有左列切換開
    關之一者，不論在任何切換狀態，均應有符合前條規定之安
    全設備：一具有連續行政、一行程、安全一行程或寸動行程
    之行程切換開關。」同標準第12條第1項第2款：「安全裝置
    應具有左列機能之一：二雙手操作式安全裝置：在手指自按
    下起動按鈕或操作控制桿（以下簡稱按鈕等），脫手後至該
    手達到危險界限前，能使滑塊等停止動作（安全一行程式安
    全裝置）。又，以雙手操作按鈕等，於滑塊等動作中，手離
    開按鈕等時使手無法達到危險界限（雙手起動式安全裝置）
    。」
  (三)查行政院勞工委員會北區勞動檢查所（下稱北區勞檢所）於
    95年11月30日派員至被告公司實施勞動檢查，發現被告鷹凱
    公司設置之衝床未設置合格之安全護圍或安全裝置，此業據
    原告提出該所95年12月11日勞北檢製字第0951019603號函為
    證，又據該所派至被告公司之檢查人員庚○○○於本院證稱
    ：（問：在95年11月30日是否到被告工廠作勞動檢查？被告
    公司有不符合你們的規定事項？）關於衝床方面，沒有作護
    圍，就是安全防護的圍欄，有阻隔滑塊掉落時對操作人員的
    傷害。還有勞工在按鈕按下去後機器的時間距離滑塊掉下去
    的時間有點慢，所以距離必須要長一點，如果愈快的話，距
    離就可以近一點，但實際上無法具體判斷。對於現場的系爭
    機台，係基於防護標準第9條第1項、第12條及第14條。有缺
    點的部分是第9條與第12條，第14條是在解釋第12條的危險
    狀態。（問：依你的經驗一般的衝床機具，是否都會設置護
    圍？）有的是用感應控制的電鈕，有的是用光感應控制，當
    光源的範圍被遮蔽時，機器就會停止動作。（問：98年4 月
    10日，本院會同你在現場所看的機具，該機具就你來判斷有
    無違反相關勞工法規的情形？）如果是在固定模式下，時間
    我記不起來，所以沒有辦法精確算出。（問：一般要設置護
    圍的話，該如何架設？）一般來說，就是要阻隔手直接進如
    機器裡面被夾到的危險狀態，沒有硬性的規定一定要設在前
    方或是後方。（問：為何勞工手會處在危險狀態？）因為有
    時需要處理殘屑，包括放進去或拿出來都有可能性。並沒有
    硬性規定說一定要用什麼東西去拿出來，大部分是用夾子，
    也有些是用有吸力的東西，把它吸出來等語（見本院卷二第
    107頁、第108頁98年7月29日言詞辯論筆錄），此亦據北區
    勞檢所98年3月18日勞北檢製字第0981003972號函覆在案（
    見本院卷二第70頁至第76頁），而原告受僱於被告鷹凱公司
    ，擔任沖床機械操作職務，工作內容為將金屬料件置放於沖
    床機底座，按下啟動鈕壓製切割料件，而本次職業災害事故
    肇因於原告工作中，以手清除夾雜於機械上料屑之時，沖床
    機上方機作下壓致原告閃避不及所致，此為兩造所不爭執，
    可知被告鷹凱公司之系爭機台欠缺符合規定之安全設備，以
    避免勞工身體之一部進入滑塊衝擊範圍內，有違勞工安全衛
    生法第5條第1項之規定。若被告公司有設置安全護圍之阻隔
    ，則原告不致於將手伸入機台下沖壓制之範圍內，而暴露於
    危險之狀態，故原告之受傷與被告之系爭機台欠缺符合規定
    之安全設備間，自有因果關係。被告抗辯系爭機台前側為金
    屬料件出入口，客觀上無法裝置安全護圍及光電感應式安全
    裝置等設備，且該機台確已設置合格之雙手操作式安全裝置
    ，已符合勞工安全衛生設施規則及機械器具防護標準等規定
    ，故並無可歸責之過失云云，即不足取，
  (四)再查前揭勞工安全衛生法及機械器具防護標準之規定，其目
    的均在保護使用機械之勞工之人身安全，自屬保護他人之法
    律。從而，被告鷹凱公司違反前揭保護勞工安全之法令，致
    侵害原告之身體、健康權利，依民法第184條第2項前段規定
    ，即應負損害賠償責任；又訴外人王銘石係本件事故發生當
    時之法定代理人，此為兩造所不爭執，其於公司業務之執行
    ，未依前述勞工安全衛生法及機械器具防護標準之規定，提
    供設置安全裝置之系爭機台給原告操作，致原告受有損害，
    依公司法第23條第2項之規定，自應與被告鷹凱公司負連帶
    賠償責任，惟訴外人王銘石已於96年7月30日死亡，而其繼
    承人為被告丙○○○、乙○○、戊○○、己○○及甲○○等
    人，此有王銘石死亡證明書、被告等之戶籍謄本及本院民事
    紀錄科查詢表1紙在卷可稽，是原告主張被告丙○○○、乙○○、戊○○、己○○及甲○○應與被告鷹凱公司負連帶賠
    償責任，即屬有據。
乙、原告請求賠償金額之計算：
    按不法侵害他人之身體或健康者，對於被害人因此喪失或減
    少勞動能力，或增加生活上之需要時，應負損害賠償責任；
    又不法侵害他人之身體、健康、名譽、自由、信用、隱私、
    貞操，或不法侵害其他人格法益而情節重大者，被害人雖非
    財產上之損害，亦得請求賠償相當之金額，民法第193條第1
    項、第195條第1項前段分別定有明文。茲就原告請求被告連
    帶賠償損害之項目及金額分別審酌如下：
  (一)醫療費用：
    原告主張其因遭系爭機台壓傷雙手，於出院後追蹤治療而支
    出醫療費用3,790元部分，業據其提出醫療費用收據8份為證
    ，然就該單據收費細項以觀，核屬必要醫療費用，是原告請
    求被告應連帶給付醫療費用共計3,790 元，應予准許。
  (二)復健及整型手術費用：
    原告主張因本件事故發生導致其斷指之重傷害，醫囑建議原
    告可自足部腳指處切下一部分骨頭，進行手術接至手指斷指
    處，其陸續之復健及整形手術費用預估為500,000 元，雖據
    提出馬偕紀念醫院95年11月10日出具之診斷證明書1紙為證
    。惟該證明書有關醫囑就原告手指截肢部分，僅載明95年8
    月8日因指端部分壞死行左手第2指及右手第2指截肢手術，
    同年8月17日至11月10日門診追蹤治療共4次，目前仍感覺敏
    感及疼痛，需積極復健治療（見本院調解卷第23頁），參酌
    上開證明書有關醫囑就原告手指復健或整形部分，並未有可
    自足部腳指處切下一部分骨頭，進行手術至手指斷指處接合
    之醫囑建議，亦未見有手術費用500,000元之預估費用證明
    ，加以是否可由健保給付而得免自費支出，尚非無疑，是原
    告此部分之請求，自不能准許。
  (三)減少勞動能力之損失：
  1.原告主張其因遭系爭機台壓傷手指，致有前述傷害及殘廢情
    形發生，以致其勞動能力減損一節，為被告所否認，並抗辯
    自本件事故發生即95年8月2日起至96年6月25日止，仍照常
    給付原告薪資，原告並無受有勞動能力減少之損害等語。經
    查，原告因本件事故發生而受傷，造成雙手部分手指截肢，
    其日常生活及從事職業工作之能力必受到影響，並有診斷證
    明書及照片為證，而勞動能力乃以被害人全部健康及機能等
    合併觀察判斷，原告於受傷後，雖仍受有被告之薪資給付，
    但原告雖非喪失全部之勞動能力，但身體勞動機能已受有減
    損，甚為明確；雖其以所餘部分體力仍可以從事勞動工作，
    然自不得以其仍受有薪資收入之事實，作為認定原告日後工
    作並無勞動能力減損之依據，故被告此部分抗辯，尚非可採
    。
  2.關於原告之傷勢致減少勞動能力之比例如何乙節，本院審酌
    原告傷勢符合勞工保險條例殘廢給付標準表第108項第8等級
    之殘廢程度，有原告所提出之勞工保險局職業傷病殘廢給付
    核定通知書為證，故堪認原告勞動能力減損540/1800（即勞
    工保險職業傷病殘廢等級1，給付標準1800日；殘廢等級8，
    給付標準540日，依比率計算，原告減損勞動能力540/1800
    ），即原告之勞動能力確實已遭受減損達30％程度；又原告
    自95年8月2日起至96年6月25日止，仍受有被告鷹凱公司之
    薪資給付，此為原告所不爭執，是原告自不得再向被告請求
    該部分之勞動能力減損，而僅得請求自96年6月26日起之勞
    動能力減損；而原告為71年6月23日出生，平均月薪為33,00
    0元，為兩造所不爭執，亦有原告年籍資料在卷可查，則其
    自96年6月26日起至原告主張之年滿60歲即131 年6月23日退
    休年齡止，尚有34年11月又28日之勞動年限即34.98年，以
    原告減損勞動能力30％為計，採用年別5％複式霍夫曼計算
    法，扣除以法定利率計算之中間利息（第一年不扣除利息）
    ，計算原告得請求上開期間減損勞動能力損失之數額應為2,
    440,913元，在此金額範圍內之請求應予准許【計算式：33,
    000×12×30％×20.00000000（34年之霍夫曼係數）＋33,0
    00×12×30％×0.98×（35年霍夫曼係數20.00000000000
    年霍夫曼係數20.00000000）＝2,44 0,913，小數點以下四
    捨五入】。
  (四)精神慰撫金：
    原告主張其因本件事故發生後，歷經兩次手術及數次復健治
    療，身心遭受重創，目前雙手手指有四指遭截斷，此係永難
    復原之重大傷害，其精神自屬痛苦不堪，爰請求精神上損害
    賠償3,000,000 元云云，惟被告抗辯其精神慰撫金請求過高
    等語。本院審酌原告係71年出生，於本件事故發生時年僅24
    歲，卻因本件事故發生而受有部分永久無法回復之傷害，及
    原告於本件事故發生時每月月薪33,000元，被告鷹凱公司之
    資本額為20,000,000元（見臺灣板橋地方法院檢察署95年度
    他字第8033號偵查卷第6 頁），暨兩造之身分、地位、被告
    侵害程度等一切情狀，認原告請求被告賠償精神慰撫金1,00
    0,000 元為適當，原告此部分請求於此數額範圍內方屬可採
    ，其超過此數額範圍之主張，則非可採。
  (五)綜上，原告共得請求之損害賠償為3,444,703元（計算式：
    醫療費用3,790元＋減少勞動能力損失2,440,913元＋精神慰
    撫金1,000,000元＝3,444,703元）。
丙、被告抗辯原告與有過失主張過失相抵為有理由：
    按「損害之發生或擴大，被害人與有過失者，法院得減輕賠
    償金額，或免除之。」，民法第217條第1項定有明文。本件
    被告抗辯原告於操作系爭機台時，未依正確步驟操作致本件
    事故發生，原告對於損害之發生與有過失，雖經為原告所否
    認，惟查：
  (一)按「勞動基準法第59條之補償規定，係為保障勞工、加強勞
    、雇關係，促進社會經濟發展之特別規定，非損害賠償。同
    法第61條尚且規定該受領補償之權利不得抵銷，應無民法第
    217條過失相抵之適用。」（最高法院89年度第4次民事庭會
    議決議參照）、「勞動基準法第59條之規定，係為保障勞工
    ，加強勞僱關係，促進社會經濟發展之特別規定，於勞工有
    過失時，雇主應無民法第217條主張過失相抵之適用，為本
    院最近所持之見解。原審以本件被上訴人依勞動基準法第五
    十九條第二款規定向上訴人請求補償醫療期間不能工作之工
    資，縱其對本件職業災害之發生有過失，上訴人亦不得主張
    過失相抵云云，核無不合。」（最高法院89年台上字第1783
    號判決要旨參照），故就勞工主張依照勞動基準法第59條規
    定請求其因遭受職業災害受傷，而依照該條規定請求者乃屬
    補償，並非損害賠償，並無過失相抵原則之適用，然如勞工
    另主張依侵權行為損害賠償之法律關係，則就其所請求之侵
    權行為損害賠償部分，仍有過失相抵原則之適用，乃屬當然
    。
  (二)原告受前揭傷害，乃係於操作被告鷹凱公司所設置之系爭機
    台時遭截斷所致，而該機台於發生原告受傷事故前，固未設
    置合格之安全護圍或安全裝置，致使原告雙手伸進該機台內
    清除金屬碎屑時，雙手部分手指遭截斷，已如前述，而原告
    於被告公司工作已有數年，對於系爭機台之操作程序應已甚
    為明瞭，不論系爭機台係因何種原因而自行啟動，惟原告均
    不應將雙手伸入其內，亦有事故發生當時現場證人辛○○、
    寅○○之證述（見臺灣板橋地方法院檢察署96年度偵字第
    663號偵查卷宗），故原告對於操作系爭機台時，難認為並
    無過失存在，故被告此部分抗辯尚屬可採。
  (三)本院審酌系爭機台乃屬具有危險性之機器，被告公司未設置
    充足之安全防護設備固有過失存在，業如前述，但原告未依
    正確步驟而將雙手伸入系爭機台內，亦有過失存在，本院認
    為原告對於事故之發生應負30％之責任，則被告抗辯應減輕
    其賠償之金額一節，即應相應以同等比例減少之。
  (四)從而，原告基於侵權行為損害賠償請求權所受損害之金額原
    應為3,444,703元，減去原告應自負過失比例後，原告尚得
    向被告連帶請求之金額應為2,411,292元。
丁、被告抵充之抗辯為有理由：
  (一)按勞工因遭遇職業災害而致死亡、殘廢、傷害或疾病時，雇
    主應依左列規定予以補償。但如同一事故，依勞工保險條例
    或其他法令規定，已由雇主支付費用補償者，雇主得予以抵
    充之：一勞工受傷或罹患職業病時，雇主應補償其必需之醫
    療費用。職業病之種類及其醫療範圍，依勞工保險條例有關
    之規定。二勞工在醫療中不能工作時，雇主應按其原領工資
    數額予以補償。但醫療期間屆滿二年仍未能痊癒，經指定之
    醫院診斷，審定為喪失原有工作能力，且不合第3款之殘廢
    給付標準者，雇主得一次給付四十個月之平均工資後，免除
    此項工資補償責任。三勞工經治療終止後，經指定之醫院診
    斷，審定其身體遺存殘廢者，雇主應按其平均工資及其殘廢
    程度，一次給予殘廢補償。殘廢補償標準，依勞工保險條例
    有關之規定；又按雇主依前條規定給付之補償金額，得抵充
    就同一事故所生損害之賠償金額，勞動基準法第59條、第60
    條分別定有明文。
  (二)上開規定就雇主對於遭受職業災害勞工所受死亡、傷害等損
    害所為之給付乃屬補償，並非屬於損害賠償，業如前述，然
    因遭受職業災害之勞工因同一事件所受損害乃屬同一，故該
    條規定之職業災害補償與侵權行為損害賠償固屬不同之法律
    關係，但因損害乃屬同一，故仍不得重複請求，此觀勞動基
    準法第60條規定：「雇主依前條規定給付之補償金額，得抵
    充就同一事故所生損害之賠償金額。」自明，故而被告抗辯
    原告已經由勞工保險局受領之勞工保險給付金額應予抵充一
    節，自屬可採。
  (三)經查，原告已分別受領勞保職業傷病殘廢給付430,218元及
    86,999元，合計517,217元，有勞工保險局核定通知書及現
    金給付通知表為證，依前揭規定，可予抵充，是原告請求之
    金額2,411,292元，應再扣除517,217元，故所餘請求之金額
    應為1,894,075元。
四、綜上所述，原告主張依據侵權行為損害賠償之法律關係，請
    求被告鷹凱公司、丙○○○、乙○○、戊○○、己○○、甲○○連帶給付1,894,075元及自起訴狀繕本送達翌日即被告
    鷹凱公司自96年11月22日起、被告丙○○○、乙○○、己○○自97年9月24日起、被告戊○○自97年10月1日起、被告甲○○自97年9月25日起（見調解卷第41頁、本院卷二第14頁
    至第18頁），均至清償日止按年息百分之5計算之利息，為
    有理由，應予准許。逾此範圍之請求，為無理由，應予駁回
    。
五、兩造陳明願供擔保，分別請准宣告假執行及免為假執行，經
    核原告勝訴於法尚無不合，爰分別酌定相當之擔保金額准許
    之。至原告敗訴部分，因該部分之訴業經駁回，其假執行之
    聲請亦失所附麗，應併予駁回。
六、因本案事證已臻明確，兩造其餘主張、陳述及所提之證據暨
    攻擊防禦方法，經本院審酌後，認均與本案判斷結果無影響
    ，毋庸再予一一審酌，附此敘明。
七、結論：本件原告之訴為一部有理由，一部無理由，依民事訴
    訟法第79條、第85條第2項、第390條第2項及第392條，判決
    如主文。
中    華    民    國    98    年    12    月    18    日
                  民事第一庭    法  官  黎文德
以上正本係照原本作成。
如對本判決上訴，須於判決送達後20日內向本院提出上訴狀。
中    華    民    國    98    年    12    月    18    日
                                書記官  趙彬

司法院資訊處製作；財團法人民間司法改革基金會備份。
